【裁判字號】    90,上易,976
【裁判日期】    900621
【裁判案由】    賭博
【裁判全文】
臺灣高等法院臺中分院刑事判決                      九十年度上易字第九七六號
    上  訴  人
    即  被  告  丙○○
    選任辯護人  王素玲
右上訴人因賭博案件，不服臺灣台中地方法院八十九年度易字第四一九六號中華民國
九十年二月二十六日第一審判決（起訴案號：臺灣台中地方法院檢察署八十九年度偵
字第一八五五一號），提起上訴，本院判決如左：
      主  文
原判決關於丙○○部分撤銷。
丙○○共同連續意圖營利聚眾賭博，處有期徒刑柒月，併科罰金貳拾萬元，罰金如易
服勞役，以罰金總額與陸個月之日數比例折算。
扣案之新臺幣伍萬零壹佰元、麻將貳副、四色牌貳佰參拾參張、帳冊參本、帳單陸拾
貳張、空白帳單拾張、電話本壹本、牌尺捌支，均沒收。
    事  實
一、丙○○與綽號「阿慶」之已成年不詳姓名男子，共同基於意圖營利之概括犯意聯
    絡，自民國（下同）八十九年七月二十二日起至八十九年十一月十七日止（八十
    九年十月十五日起至同月三十一日間未經營），連續與綽號「阿慶」之已成年不
    詳姓名男子使用位於臺中縣梧棲鎮某處工寮，及於同年九月一日起轉至由丙○○
    向不知情之甲○○租得之臺中縣梧棲鎮○○○路一六四號房屋，提供為賭博場所
    ，聚集賭客在該處以麻將賭博，並自八十九年十月一日起以每月四萬元薪資之代
    價僱用與丙○○、「阿慶」等有犯意聯絡之劉淵源從事現場管理職務。丙○○等
    則在賭局中按每四圈抽取新臺幣（下同）二千元或三千元之方式抽頭取利，以此
    方式經營賭場。嗣經警於八十九年十一月十七日二十二時三十分許，在臺中縣梧
    棲鎮○○○路一六四號房屋查獲丙○○、劉淵源，及在該處賭博之陳秋宏、郭安
    元、呂榮彬、王秀琴等人，並扣得丙○○所有供圖利賭博用之賭博器具麻將二副
    、四色牌（籌碼）二百三十三張、賭資伍萬零一百元、帳冊三本、帳單六十二張
    、空白帳單十張、電話本一本、牌尺八支，而丙○○於每一營業日約可抽得三萬
    元之頭金，總計前後約獲得二百餘萬元之利益（不含未實際收到款項退票部分）
    。
二、案經臺中縣警察局清水分局報請臺灣臺中地方法院檢察署檢察官偵查起訴。
    理  由
一、訊據上訴人即被告丙○○否認圖利賭博犯行，辯稱：伊於八十九年九月一日向甲
    ○○租用臺中縣梧棲鎮○○○路一六四號房屋，因經濟狀況不佳，朋友到家中打
    麻將，也是要幫忙伊，付伊一些水電便當的支出，伊於每打四圈抽取三千或二千
    元，有時也會給一千元，隨朋友的意思，伊不知結果會如此嚴重云云。惟查被告
    丙○○於警訊、偵查、原審審理中已坦承有提供賭博場所、聚眾賭博，抽頭圖利
    之事實，並經被告丙○○之受僱人即另共同被告劉淵源於警訊、偵查、原審審理
    中供承受僱於丙○○從事現場管理職務，被告丙○○有抽頭圖利等情不諱，復經
    當場被查獲之賭客陳秋宏、郭安元、呂榮彬、王秀琴等人於警訊時一致證述被告
    丙○○有抽頭圖利等語屬實，復有扣案之麻將二副、四色牌（籌碼）二百三十三
    張、賭資伍萬零一百元、帳冊三本、帳單六十二張、空白帳單十張、電話本一本
    、牌尺八支可資佐證，被告確有抽頭圖利之行為，足堪認定。雖被告丙○○堅稱
    其自八十九年九月一日起，始在臺中縣梧棲鎮○○○路一六四號房屋聚眾賭博，
    並提出房屋租賃契約書及聲請傳訊證人甲○○以為證。經查：被告於八十九年九
    月一日起，向甲○○租得位於臺中縣梧棲鎮○○○路一六四號房屋之事實，業據
    證人甲○○於本院調查時證述屬實，並有房屋租賃契約書一件在卷可憑，且查扣
    之帳單六十二張，其中八十九年九月一日之帳單，其背面記載壓金（為押金之筆
    誤）二萬四千元，亦與卷附房屋租賃契約書第三條所記載保證金為二萬四千元相
    符，被告固自八十九年九月一日起，始向甲○○租得位於臺中縣梧棲鎮○○○路
    一六四號房屋，供為賭博場所。惟查：就扣案之帳冊三本所載內容觀之，其中標
    明「高級分類筆記」之帳冊，係以賭客綽號為分類記帳，其記帳日期大部分起於
    八十九年七月二十二日，另一本每日收支總結紀錄帳冊記載日期起自八十九年七
    月二十三日，終於八十九年十一月十六日，其中七月二十五日部分並有記載「宗
    榮」部分之執行情形，且上開帳冊之登載方法始終相同，迄至為警查獲前一日之
    八十九年十一月十六日止，堪認被告丙○○實係自八十九年七月二十二日起即經
    營賭場。又查：依扣案之帳單六十二張背面之記載，其上大部分均有「慶」、「
    慶交」之記載、部分亦有「慶交榮」、「慶交源」「源交慶」、「榮交源」之記
    載，足見本件賭場之經營，除被告丙○○、劉淵源外，另有一位綽號「阿慶」之
    人，質之被告丙○○亦供述帳冊三本是「阿慶」幫伊記的，電話本的內容大部分
    是賭客的電話，是伊和劉淵源、「阿慶」一起記的，阿慶於八十九年七月二十二
    日在臺中縣梧棲鎮一處工寮聚賭抽頭等語，足見被告係自八十九年七月二十二日
    起，即與「阿慶」先在臺中縣梧棲鎮某處工寮聚賭抽頭，嗣至八十九年九月一日
    起，始轉至臺中縣梧棲鎮○○○路一六四號繼續經營賭場。又查：共同被告劉淵
    源應自八十九年十月一日起受僱於被告丙○○，此從上開帳單自八十九年十月一
    日起即有「源」之記載即明，八十九年十月十一日之帳單背面更有「源工資一萬
    六千元」之記載，是劉淵源於原審審理時供稱係自八十九年十一月初起始受僱於
    丙○○，應非事實。罪證明確，被告所辯，無非事後卸責之詞，不足採信，犯行
    堪以認定，自應依法論科。
二、核被告所為，係犯刑法第二百六十八條前段、後段之意圖營利供給賭博場所罪、
    意圖營利聚眾賭博罪。被告丙○○與綽號「阿慶」之已成年不詳姓名男子間，及
    自八十九年十月一日起並與另被告劉淵源間，對於上開圖利賭博犯行，有犯意聯
    絡及行為分擔，均為共同正犯。而被告一行為觸犯意圖營利供給賭博場所及意圖
    營利聚眾賭博二罪，為想像競合犯，應依刑法第五十五條規定，從一情節較重之
    意圖營利聚眾賭博罪處斷。被告連續多次供給賭博場所、聚眾賭博，其先後多次
    犯行，時間密接且犯罪構成要件相同，顯各係基於概括犯意所為，均為連續犯，
    應依刑法第五十六條之規定論以一罪，並依法加重其刑。至被告丙○○自八十九
    年七月二十二日起至八十九年九月初前之圖利賭博犯行，雖未經檢察官起訴，惟
    與起訴之部分犯行間，有連續犯之裁判上一罪之關係，為起訴效力所及，本院自
    得一併審理，併此敘明。
三、原審認被告犯罪事證明確，予以論科，固非無見，惟原審就：被告與綽號「阿
    慶」之已成年不詳姓名男子共犯本罪，未予認定；劉淵源係自八十九年十月一
    日起受僱於被告丙○○，原判決未明確認定；被告經營賭場之地點，並非公眾
    得出入之場所，業據被告於本院調查時供明房屋之門平常是關著的等語屬實，原
    判決認被告經營賭場之地點係公眾得出入之場所，並未敘明其所根據之證據及理
    由，率而認定被告另觸犯公訴人所未起訴之刑法第二百六十六條第一項前段之在
    公眾得出入之場所賭博財物罪；被告係自八十九年七月二十二日起經營賭場抽
    頭圖利，原判決認定之時間為八十九年七月二十三，均有未合。被告上訴意旨仍
    執陳詞否認犯罪，固無足取，惟原判決既有上述可議之處，即屬無可維持，自應
    由本院撤銷改判。又依扣案帳冊三本及帳單六十二張所載，自八十九年七月二十
    二日起至同年十月十四日，及自八十九年十一月一起至被查獲時止，均有記帳之
    資料，參以被告於警訊時亦供承：每日抽頭約三萬元，自八十九年九月一日起抽
    頭一百八十萬元，足見被告抽頭所得甚豐，即便扣除被告於本院所提支票影本九
    張之未能收得之抽頭金八十七萬二千元，被告尚獲利約二百餘萬元，已超過刑法
    第二百六十八條所定併科罰金最多額，審酌被告之資力及因犯罪所得之利益，依
    刑法第五十八條之規定，酌量加重法定之罰金刑。爰審酌被告犯罪之動機、目的
    、手段、所經營之賭場，其規模不小，足以令參與賭博者傾家蕩產，危害社會治
    安匪淺等一切情狀，量處如主文第二項所示刑，並就罰金刑部分依法諭知易服勞
    役之折算標準，以示懲儆。
四、扣案之麻將二副、四色牌（籌碼）二百三十三張、賭資伍萬零一百元、帳冊三本
    、帳單六十二張、空白帳單十張、電話本一本、牌尺八支，為被告所有，業據其
    供承在卷，且為被告犯圖利賭博罪所用之物，爰依刑法第三十八條第一項第二款
    規定宣告沒收。另扣案之象棋、天九牌，被告供稱並未以之供犯罪所用，本院復
    查無其他積極證據，足以證明被告有供作犯罪之用，故不併為沒收之諭知。
據上論結，應依刑事訴訟法第三百六十九條第一項前段、第三百六十四條、第二百九
十九條第一項前段、刑法第二十八條、第五十六條、第二百六十八條、第五十五條、
第五十八條、第四十二條第三項、第三十八條第一項第二款、罰金罰鍰提高標準條例
第一條前段、第二條、判決如主文。
本案經檢察官乙○○到庭執行職務。
中      華      民      國      九十      年      六      月  二十一    日
                                  臺灣高等法院臺中分院刑事第四庭
                                        審判長法  官  洪  耀  宗
                                              法  官  吳  重  政
                                              法  官  江  德  千
右正本證明與原本無異。
不得上訴。
                                              書記官  吳  麗  琴
中      華      民      國     九十      年      六       月   二十二   日
附錄論罪科刑法條：
刑法第二百六十八條
意圖營利，供給賭博場所或聚眾賭博者，處三年以下有期徒刑，得併科三千元以下罰
金。
                                                                        Ｆ


司法院資訊處製作；財團法人民間司法改革基金會備份。
